---
title: "Reliabilität"
output: 
  beamer_presentation:
    theme: "Boadilla"
    fonttheme: "default"
    slide_level: 2
author: BF3 Testtheorie
subtitle: Bißantz, Jalynskij, Kupffer & Prestele 
incremental: true
toc: true
bibliography: ./references.bib
nocite: |   
    @R-bibtex, @rmarkdown2020, @Revelle, @Mair2018, @R-base, @R-stats, @R-psych
---

```{r setup, include=FALSE}
knitr::opts_chunk$set(echo = TRUE)
```

# Reliabilität als Konzept 

\begin{block}{Leitfrage}
  Was ist Reliabilität?
\end{block}

Inhaltliche Schwerpunkte der Einheit:

1. Reliabilität als Konzept
2. Definition der Reliabilität
3. Das Reliabilitätsproblem

Ziel: Wiederholung der Konzepte (re-fresher) & Problematisierung

How2: Kurinput

## Reliabilität als Konzept 

\begin{block}{Reliabilität als Maß der Messgenauigkeit}
Messinstrument mit hoher Messgenauigkeit, Messergebnisse mit geringem Messfehler
\end{block}

\begin{block}{Reliabilität, Wahrer Wert und Messfehler}
Perfekte Reliabilität entspricht der Abwesenheit von zufälligem Messfehlern:
  \begin{equation}
    E(\epsilon) \rightarrow 0 : E(X) \rightarrow \tau
  \end{equation}
\end{block}

\begin{block}{Testwertvariable als Summe der Itemvariable}
Der Testwert ist der Summenscore über alle Itemvariablen ($\in$ Itemuniverse):
  \begin{equation}
    X = \sum_{i=1}^n X_i
  \end{equation}
\end{block}

## Reliabilität, Validität, Objektivität

Wie hängen die drei Hauptgütekriterien zusammen?

\begin{block}{Reliabilität \& Objektivität}
Objektivität $\Rightarrow$ Reliabilität

(via: Messbedingungen standardisieren)
\end{block}

\begin{block}{Reliabilität \& Validität}
Reliabilität $\Rightarrow$ Validität

(v.a.: Beständigkeit gleicher Testergebnisse bei wiederholter Messung)
\end{block}

## Reliabilität: Definitionen

\begin{alertblock}{Definition: Reliabilität einer Testvariable}
Die Reliabilität einer Testwertvariablen ($Y$) lässt sich bestimmen als:
  \begin{equation}
    Rel(Y) = \frac{Var(T)}{Var(Y)} = \frac{Var(T)}{Var(T) + Var(E)}
  \end{equation}
\end{alertblock}

\begin{alertblock}{Definition: Reliabilität einer Itemvariable}
Reliabilität einer Itemvariable ($y$) lässt sich bestimmen als:
  \begin{equation}
    Rel(y_i) = \frac{Var(\tau_i)}{Var(y_i)} = \frac{Var(\tau_i)}{Var(\tau_i) + Var(\epsilon_i)}
  \end{equation}
\end{alertblock}

\begin{block}{Reliabilität, Wertebreich \& Bedeutung}
$Rel \in [0,1]$, wobei $Rel=1$: Abwesenheit von (zufälligen) Messfehlern; das
entspricht einer vollständig reliablen Messung (vice versa).
\end{block}

## Das Reliabilitätsproblem

Problem: Wir kennen die True-Score- und Fehlervarianz nicht. Die Messwerte bei
einer einzigen Messung sind lediglich *Schätzer* der wahren Werte, die
*approximativ* dem wahren Wert entsprechen:

\begin{equation}
  \tau = E(X) | E(\epsilon) = 0
\end{equation}

Damit lässt sich mit einer *Einzelmessung* die Reliabilität nicht eindeutig
*bestimmten*! (siehe auch: Moosbrugger & Kelava, 2021 : 210). 

$\Rightarrow$ Wir müssen sie *schätzen*!

# Methoden der Reliabilitätsschätzung

\begin{block}{Leitfrage}
  Wie schätze ich die Reliabilität?
\end{block}

Inhaltliche Schwerpunkte der Einheit:

0. Lösungsansatz zum Reliabilitätsproblem
1. Retest-Reliabilität
2. Paralleltest-Reliabilität
3. *Testhalbierungsreliabilität*
4. *Interne Konsistenz*

Ziel: Wiederholung und Vertiefung der Konzepte, Umsetzung in R

How2: Kurzinput, (Olat-Übung), Rechenbeispiele & R-Übungen

## Lösungansatz zum Reliabilitätsproblem

> "Aber auch ohne die wahren Werte einzelner Personen zu kennen, kann das Varianzverhältnis als Maß für die Messgenauigkeit geschätzt werden, wenn man die Ebene der einzelnen Personen und einzelnen Items verlässt und stattdessen **alle Items, aus denen sich ein Test zusammensetzt**, sowie die **Messungen mehrerer Personen betrachtet**: Wird ein latentes Merkmal anhand mehrerer Items gemessen, so liegen **Mehrfachmessungen desselben Merkmals mit unterschiedlichen aber ähnlichen Messinstrumenten/Items** vor, die **zu einer Testwertvariablen aufsummiert werden können**, sofern sie zumindest die Bedingung der Eindimensionalität[^1] erfüllen." (Moosbrugger & Kelava, 2020: 310 -- Hervorherbungen nicht im Original)

[^1]: Die Bedingung der Eindimensionalität können und sollten Sie überprüfen (Hilsmittel: CFA). Die Unkorreliertheit der Messfehler ($Cov(\epsilon_i, \epsilon_i') = 0$) ist dabei eine Basisvoraussetzung, für die Erfüllung der Bedingung. (Siehe: ebd., 14.2.2)

## Lösungansatz zum Reliabilitätsproblem

\begin{block}{Lösungsansatz in a Nuthshell: Mehrfachmessungen}
Reliabilität(-sschätzung) $\Rrightarrow$ Mehrfachmessungen! D.h. Alle Methoden
zur Reliabilitätsschätzung setzen eine Mehrfachmessung des Konstruktes voraus.
\end{block}

Möglichkeiten zur Mehrfachmessung (Population/Itemuniversum)

1. Wiederholte Messung anhand derselben/verschiedener Testdurchläufe[^2]
  - Test/Test Reliabilität(en)
2. Verschiedene Items innerhalb eines Tests[^3]
  - Interne Konsistenz (Cronbach's alpha)

[^2]: Erinnerung an Sitzung 04-KTT (v.a. Übungsaufgaben 2 & 3)
[^3]: Erinnerung an das Konzept des "Item-Universums"

## Übung 1: Selbstexperiment (..für daheim?)

\begin{example}
Jetzt sind Sie an der Reihe! Testen Sie ihr bereits vorhandenes Wissen zur
Paralleltest- und Retestreliabilität mit der `Übung 1` auf OLAT. Danach knüpfen
wir mit der Testhalbierungsreliabilität und der internen Konsistenz an.
\end{example}

- Zeit: max. 10 Minuten

Notiz: Ist wieder so viel Stoff, dass Sie Übung lieber daheim machen sollen! In
der OLAT-Übung bekommen Sie die Lösungen angezeigt (so wissen Sie was stimmt).

<!-- Beim Restest wird der Test an der gleichen Stichprobe zu zwei verschiedenen -->
<!-- Zeitpunkten durchgeführt. Die Restest-Reliabilität berechnet sich dann als -->
<!-- Korrelation der Testwerte. Die Retest-Reliabilität setzt (a) konstante wahre -->
<!-- Werte und (b) konstante Messfehlereinflüsse voraus. Unter diesem Annahmen -->
<!-- entspricht die Korrelation der Testwerte dem Anteil der wahren Varianz an der -->
<!-- Varianz der Testwerte. -->

<!-- Beim Paralleltest werden derselben Stichprobe parallele Testformen vorgegeben. -->
<!-- Die Paralleltest-Reliabilität berechnet sich dann als Korrelation der -->
<!-- resultierenden Testwerte. Bei welcher Testart wird dieses Verfahren häufig -->
<!-- eingesetzt? Nun, viel spricht für den Leistungstest. Ein Problem mit parallelen -->
<!-- Testformen sind Übungseffekte und Transfereffekte. Zur Überprüfung der -->
<!-- Parallelität von Testformen setzem wir die konfirmatorische Faktorenanalyse ein. -->

## Testhalbierungsreliabilität (Split-half)

\begin{block}{Kochrezept: Testhalbierungsreliabilität}
Zubereitungszeit: 5-10 min

Schwierigkeit: mittel
\end{block}

Zutaten:

- (Simultierter) Test voll mit Items
- Partitionierungsmethode[^7]
- Korrelationskoeffizient
- Spearman-Brown-Korrektur

Zubereitung: Den Test voll mit Items mit der Partitionierungsmethode in zwei
parallele Testhälften aufteilen. Anschließend die Halbtestreliabilität mit der
*Spearman-Brown-Korrektur* zur vollständigen Reliabilität aufwerten.

[^7]: zum Beispiel: *Odd-Even Aufteilung*, Zeitpartitionierungsmethode, Selektion
von Itemzwillinge oder *Zufallsaufteilung*

## Simulation: Test voll mit Items (..in R)

```{r include=FALSE}
set.seed(123)
```

```{r}
# Tau-parallel
M <- 8
mu <- c(5,4,3,4,5,3,5,4)
# Kovarianzmatrix
Sigma <- matrix(
  c(.8, .5, .5, .5, .5, .5, .5, .5,
    .5, .8, .5, .5, .5, .5, .5, .5,
    .5, .5, .8, .5, .5, .5, .5, .5,
    .5, .5, .5, .8, .5, .5, .5, .5,
    .5, .5, .5, .5, .8, .5, .5, .5,
    .5, .5, .5, .5, .5, .8, .5, .5,
    .5, .5, .5, .5, .5, .5, .8, .5,
    .5, .5, .5, .5, .5, .5, .5, .8),
  M,M)
N <- 1e3
# Multivariate Half-Normal Distribution
X <- data.frame(abs(MASS::mvrnorm(N, mu, Sigma)))
```

## Partiotionierung & Halbtestreliabilität (..in R)

Partitionierungsmethode: Odds-Even Aufteilung

```{r}
even <- seq(1,8, by=2)
uneven <- seq(2,8, by=2)
rsx_even <- rowSums(X[,even])
rsx_uneven <- rowSums(X[,uneven])
# Halbtestreliabilität
(Rel_halb <- cor(rsx_even, rsx_uneven))
```

$\Rightarrow$ Mit der Halbtestreliabilität soll nun die vollständige
Reliabilität geschätzt werden.

## Vollständige Reliabilität (..händisch)

\begin{example}
  \begin{equation*}
    \begin{split}
      Rel(X_{voll.}) & = \frac{2 \cdot Corr(X_p, X_q)}{1 + Corr(X_p, X_q)} \\
      & = \frac{2 \cdot Rel_{halb}}{1 + Rel_{halb}} \\
      & \approx \frac{2 \cdot 0.87}{1 + 0.87} \\
      & \approx \frac{2 \cdot 0.87}{1 + 0.87} \\
      & \approx \frac{1.74}{1.87} \\
      & \approx \frac{1.74}{1.87} \\
      & \approx 0.93 \\
    \end{split}
  \end{equation*}
\end{example}

## Spearman-Brown Korrektur (..in R)

\begin{alertblock}{Spearman-Brown Formel}
  \begin{equation}
    Rel(X_{voll.}) = \frac{2 \cdot Corr(X_p, X_q)}{1 + Corr(X_p, X_q)} = \frac{2 \cdot Rel_{halb}}{1 + Rel_{halb}}
  \end{equation}
\end{alertblock}

<p>&nbsp;</p>

...in R-isch:

```{r}
Rel_SBK <- function(X_p, X_q) {
  rs_p <- rowSums(X_p)
  rs_q <- rowSums(X_q)
  r <- cor(rs_p, rs_q)
  2 * r / (1+r)
}
```

## Vollständige Reliabilität (..in R)

Bei der Überprüfung der händischen Berechnung kommt nun `Rel_SBK()` zum Einsatz.
Zur Erinnerung: Die Aufteilungsmethode ist nach wie vor "Odds-Even".

<p>&nbsp;</p>

```{r}
set.seed(123)
N <- 1e3
X <- data.frame(MASS::mvrnorm(N, mu, Sigma))
even <- seq(1,8, by=2)
uneven <- seq(2,8, by=2)
X_p <- X[, even]
X_q <- X[, uneven]
Rel_SBK(X_p, X_q)
```

## Übung 2: Selbsttest

\begin{example}
Versuchen Sie es nun selbst! Sie bekommen auf der nächsten Folie eine
Halbtestreliabilität vorgegeben. Berechnen Sie diese zunächst händisch. Im
Anschluss daran nutzen Sie den Code zur Übungsaufgabe 1 in \texttt{10-Rel.R} und überprüfen ihr Ergebnis.
\end{example}

- Zeit: 10-15 Minuten
- Replikation: `set.seed(123)`
- Anmerkung: Konzepte verstehen $\gg$ Codes verstehen!

## Übung 2: Selbsttest

Nach untenstehender Zufallsaufteilung der Items ist folgende
Halbwertsreliabilität geben:

```{r include=FALSE}
set.seed(123)
```
```{r}
N <- 1e3
X <- data.frame(MASS::mvrnorm(N, mu, Sigma))
m <- length(X) ; seq <- seq(m)
rseq <- sample(seq, m, replace=FALSE)
X_p <- X[,rseq[1:4]]
X_q <- X[,rseq[5:8]]
rsx_p <- rowSums(X_p)
rsx_q <- rowSums(X_q)
(Rel_halb <- cor(rsx_p, rsx_q))
```

## Übung 2: Lösungsvorschlag (..händisch & R)

\begin{equation*}
 \begin{split}
  Rel(X_{voll.}) & = \frac{2 \cdot Corr(X_p, X_q)}{1 + Corr(X_p, X_q)} \\
  & = \frac{2 \cdot Rel_{halb}}{1 + Rel_{halb}} \\
  & \approx \frac{2 \cdot 0.87}{1 + 0.87} \\
  & \approx \frac{2 \cdot 0.87}{1 + 0.87} \\
  & \approx \frac{1.74}{1.87} \\
  & \approx 0.93 \\
 \end{split}
\end{equation*}

## Übung 2: Lösungsvorschlag (..in R)

```{r}
Rel_SBK(X_p, X_q)
```

## Interne Konsistenz & Cronbach's Alpha

Eine in der Forschung häufig genutzte Variante zur Schätzung der Reliabilität
ist die *Beurteilung der internen Konsistenz* von Items mittels Cronbach's
Alpha[^8] ($\alpha$).

\begin{alertblock}{Definition: Cronbach's Alpha}
  \begin{equation}
    Rel: \alpha = \frac{m}{m-1} \cdot \left[ 1 - \frac{\sum_{i=1}^m Var(x_i)}{Var(x)} \right]
  \end{equation}
\end{alertblock}

Notes: Alpha is eine Verallgemeinerung der Testhalbierungsreliabilität auf
beliebig viele ($m$) Testteile, Items (aus einem *Itemuniversum*).

[^8]: Neben Cronbach's Alpha gewinnt in der angewandten Forschung zunehmend eine
Verallgemeinerung des alpha-Koffizient an Einfluss: McDonald's
$\mathbf{\omega}$.

## Simulation: Test voll mit Items (..in R)

```{r include=FALSE}
set.seed(123)
```

```{r}
# Essenziell Tau-Äquivalent
M <- 8
mu <- c(5,4,3,4,5,3,5,4)
# Kovarianzmatrix
Sigma <- matrix(
  c(1.8, .5, .5, .5, .5, .5, .5, .5,
    .5, 1.7, .5, .5, .5, .5, .5, .5,
    .5, .5, 1.8, .5, .5, .5, .5, .5,
    .5, .5, .5, 1.6, .5, .5, .5, .5,
    .5, .5, .5, .5, 1.6, .5, .5, .5,
    .5, .5, .5, .5, .5, 1.7, .5, .5,
    .5, .5, .5, .5, .5, .5, 1.8, .5,
    .5, .5, .5, .5, .5, .5, .5, 1.8),
  M,M)
N <- 1e3
# Multivariate Half-Normal Distribution
X <- data.frame(abs(MASS::mvrnorm(N, mu, Sigma)))
```

## Reliabilität: Interne Konsistenz

```{r}
VCOV <- cov(X)
V_items <- diag(VCOV)
V_X <- sum(VCOV)
list("Gesamtvarianz" = round(V_X, 2),
     "Itemvarianz" = round(V_items,2))
```

$\Rightarrow$ Nun wollen wir die interne Konsistenz als Schätzung für die
Reliabilität unseres Itembündels ermitteln.

## Reliabilität: Interne Konsistenz (..händisch)

\begin{equation}
  \begin{split}
    Rel: \alpha & = \frac{m}{m-1} \cdot \left[ 1 - \frac{\sum_{i=1}^m Var(x_i)}{Var(x)} \right] \\
    & \approx \frac{8}{7} \cdot \left[ 1 - \frac{(1.77 + \dots + 1.75)}{40.65} \right] \\
    & \approx \frac{8}{7} \cdot \left[ 1 - \frac{13.48}{40.65} \right] \\
    & \approx \frac{8}{7} \cdot \left[ 1 - 0.33 \right] \\
    & \approx \frac{8}{7} \cdot 0.67 \\
    & \approx 0.76 \\
  \end{split}
\end{equation}

## Cronbachs Alpha (..in R)

\begin{alertblock}{Definition: Cronbach's Alpha}
\begin{equation}
  Rel: \alpha = \frac{m}{m-1} \cdot \left[ 1 - \frac{\sum_{i=1}^m Var(x_i)}{Var(x)} \right]
\end{equation}
\end{alertblock}

<p>&nbsp;</p>

...in R-isch:

```{r}
alpha <- function(X) {
  VCOV <- cov(X) ; m <- length(X)
  V_x <- sum(VCOV) ; V_xi <- sum(diag(VCOV))
  m/(m-1) * (1-(V_xi/V_x))
}
```

## Reliabilität: Interne Konsistenz (..in R)

Bei der Überprüfung der händischen Berechnung kommt nun `alpha()` zum Einsatz.

```{r}
set.seed(123)
N <- 1e3
X <- data.frame(MASS::mvrnorm(N, mu, Sigma))
alpha(X)
```

Dafür gibt es natürlich auch schon Funktionen! Sie erinnern sich?

```{r echo=TRUE, message=FALSE, warning=FALSE, paged.print=FALSE}
item_stats <- psych::alpha(X)
item_stats$total[["raw_alpha"]]
```

## Übung 3: Selbsttest

\begin{example}
Versuchen Sie es nun selbst! Sie bekommen auf der nächsten Folie
die Itemvarianzen sowie die Gesamtvarianz vorgegeben. Berechnen Sie Cronbach's
alpha zunächst händisch. Im Anschluss daran nutzen Sie den Code zur
Übungsaufgabe 3 in \texttt{10-Rel.R} und überprüfen ihr Ergebnis.
\end{example}

Zusatz: Nutzen Sie im Anschluss die R Funktion `psych::alpha()` mit ihrem
Datensatz. Finden Sie ihr Ergebnis im Output der Funktion wieder?

- Zeit: 10-15 Minuten
- Replikation: `set.seed(123)`
- Anmerkung: Konzepte verstehen $\gg$ Codes verstehen!

## Übung 3: Selbsttest

```{r include=FALSE}
set.seed(123)
```
```{r}
N <- 1e2
X <- data.frame(MASS::mvrnorm(N, mu, Sigma))
VCOV <- cov(X)
V_items <- diag(VCOV)
V_X <- sum(VCOV)
list("Gesamtvarianz" = round(V_X, 2),
     "Itemvarianz" = round(V_items,2))
```

## Übung 3: Lösungsvorschlag (..händisch & R)

\begin{equation}
  \begin{split}
    Rel: \alpha & = \frac{m}{m-1} \cdot \left[ 1 - \frac{\sum_{i=1}^m Var(x_i)}{Var(x)} \right] \\
    & \approx \frac{8}{7} \cdot \left[ 1 - \frac{(1.69 + \dots + 1.74)}{34.95} \right] \\
    & \approx \frac{8}{7} \cdot \left[ 1 - \frac{12.73}{34.95} \right] \\
    & \approx \frac{8}{7} \cdot \left[ 1 - 0.36 \right] \\
    & \approx \frac{8}{7} \cdot 0.64 \\
    & \approx 0.73 \\
  \end{split}
\end{equation}

```{r}
alpha(X)
```

# Einflussfaktoren auf die Höhe der Reliabilität

\begin{block}{Leitfrage}
  Welche Fakotren können die Reliabilität beeinflussen?
\end{block}

Inhaltliche Schwerpunkte der Einheit:

1. Testlänge
2. Homogenität oder Heterogenität der Items
3. Streuung der Testwerte

Ziel: Verstehen, wie unterschiedliche Faktoren die Reliabilität beeinflussen. 

How2: Kurzinput, Rechenbeispiel & R-Übung

## Einflussfaktor: Testlänge

\begin{alertblock}{Definition: Spearman-Brown-Formel}
  \begin{equation}
    Rel_k^* = \frac{k \cdot Rel}{1 + (k-1) Rel}
  \end{equation}
\end{alertblock}

Mit der Spearman-Brown-Formel lässt sich auch berechnen, um wie viele parallele
Items ein bestehender Test verlängert  werden muss, um eine bestimmte
Reliabilität zu erreichen.

\begin{alertblock}{Reformulierung: Spearman-Brown-Formel}
  \begin{equation}
  k = \frac{Rel^* \cdot (1-Rel)}{Rel \cdot (1-Rel*)}
  \end{equation}
\end{alertblock}

## Daten simulieren

```{r}
set.seed(123)
```

```{r}
# Essenziell Tau-Äquivalent
M <- 6
mu <- c(5,4,3,4,5,3)
# Kovarianzmatrix
Sigma <- matrix(
  c(.8, .4, .4, .4, .4, .4,
    .4, .7, .4, .4, .4, .4,
    .4, .4, .8, .4, .4, .4,
    .4, .4, .4, .7, .4, .4,
    .4, .4, .4, .4, .8, .4,
    .4, .4, .4, .4, .4, .7),
  M,M)
N <- 1e3
# Multivariate Half-Normal Distribution
X <- data.frame(abs(MASS::mvrnorm(N, mu, Sigma)))
```

## Testverlängerung & Reliabilität (via Cronbach's alpha)

Stellen Sie sich vor, Sie wollen mit dem soeben simulierten Test eine
Reliabilität von 0.99 erreichen, um wie viele Items müssten Sie ihren Test
verlängern, wenn nachfolgende Reliabilitässchätzung gegeben ist?

```{r}
alpha(X)
```

\begin{equation}
  \begin{split}
    k & = \frac{Rel^* \cdot (1-Rel)}{Rel \cdot (1-Rel*)} \\
    k & \approx \frac{0.99 \cdot (1-0.87)}{0.87 \cdot (1-0.99)} \\
    k & \approx \frac{0.99 \cdot 0.13}{0.87 \cdot 0.01} \\
    k & \approx 15 \\
  \end{split}
\end{equation}

## Testverlängerung mit der SB-Formel (..in R)

\begin{alertblock}{Reformulierung: Spearman-Brown-Formel}
  \begin{equation}
    k = \frac{Rel^* \cdot (1-Rel)}{Rel \cdot (1-Rel*)}
  \end{equation}
\end{alertblock}

<p>&nbsp;</p>

...in R-isch:

```{r}
calc_k <- function(Rel_ast, Rel) {
 (Rel_ast * (1-Rel)) / (Rel * (1 -Rel_ast))
}
Rel_ast <- 0.99 ; Rel <- 0.87
calc_k(Rel_ast, Rel)
```

## Übung 4: Selbsttest

\begin{example}
Versuchen Sie es nun selbst! Berechnen Sie wie viele Item nötig wären, um einen
Test mit $m=3$ Items und einer Reliabilität von $0.45$ auf eine Reliabilität
von $0.9$ ansteigen zu lassen. Berechnen Sie das Ergebnis zunächst händisch.
Nutzen Sie danach den Code zur Übungsaufgabe 4 in \texttt{10-Rel.R} und
überprüfen ihr Ergebnis.
\end{example}

- Zeit: 15 Minuten
- Replikation: `set.seed(123)`
- Anmerkung: Konzepte verstehen $\gg$ Codes verstehen!

## Übung 4: Lösungsvorschlag

\begin{equation}
  \begin{split}
    k & = \frac{Rel^* \cdot (1-Rel)}{Rel \cdot (1-Rel*)} \\
    k & \approx \frac{0.9 \cdot (1-0.45)}{0.45 \cdot (1-0.9)} \\
    k & \approx \frac{0.9 \cdot 0.55}{0.45 \cdot 0.1} \\
    k & \approx 11 \\
  \end{split}
\end{equation}

```{r}
calc_k(Rel_ast=0.9, Rel=0.45)
```

## Grafik: Testverlängerung & Reliabilität 

```{r echo=FALSE, fig.align='center', message=FALSE, warning=FALSE, out.width="100%", paged.print=FALSE, results='hide'}
calc_Rel_ast <- function(k, Rel) {
  (k * Rel) / (1 + (k-1) * Rel)
}
ks <- 1:15
plot(c(0,15), c(0.4,1), type = "n",
     xlab="Verlängerung des Tests um k Items",
     ylab="Reliabilitätskoeffizien (Rel*)")
axis(1, at = ks)
rs <- seq(0.4, 0.9, by=0.1)
lapply(rs, function(r) points(ks, lapply(ks, function(k) calc_Rel_ast(k, r)), 
                              type = "b", pch=20))
text(0.25, rs + 0.05, paste0("Rel:", rs))
abline(v = ks, lty=2, lwd=.5)
```

## Homogenität/Heterogenität der Items

Aus der Vorlesung:

> Tests mit homogenen Items haben meistens eine hohe Reliabilität, da die Items
sehr ähnlich sind und daher hoch positiv miteinander korrelieren.

\begin{alertblock}{Definition: Korrelation}
  \begin{equation}
    Corr(X,Y) = \frac{Cov(x,y)}{\sqrt{Var(x){var(y)}}}
  \end{equation}
\end{alertblock}

Knobelfrage: Wie wirkt sich ein Zuwachs in den Kovarianzen auf Cronbach's alpha
aus? (a) $\alpha$ steigt (b) $\alpha$ sinkt (c) $\alpha$ bleibt gleich

## Simulation: Zuwachs in den Kovarianzen

```{r}
# Essenziell Tau-Äquivalent
M <- 6
mu <- c(5,4,3,4,5,3)
# Kovarianzmatrix
Sigma <- matrix(
  c(.8, .1, .1, .1, .1, .1,
    .1, .7, .1, .1, .1, .1,
    .1, .1, .8, .1, .1, .1,
    .1, .1, .1, .7, .1, .1,
    .1, .1, .1, .1, .8, .1,
    .1, .1, .1, .1, .1, .7),
  M,M)
N <- 1e3
# Multivariate Half-Normal Distribution
X <- data.frame(abs(MASS::mvrnorm(N, mu, Sigma)))
```

## Grafik: simulierter Zuwachses in den Kovarianzen (Ausgansmatrix)

```{r echo=FALSE, fig.align='center', message=FALSE, warning=FALSE, out.width="90%", paged.print=FALSE, results='hide'}
sigmas <- seq(0.1, 0.7, by=0.01)
sim_alpha <- function(sigma){
  M <- 6
  mu <- c(5,4,3,4,5,3)
  Sigma <- matrix(rep(sigma, M^2), M)
  diag(Sigma) <- rep(c(.8,.7), 3)
  N <- 1e3
  X <- data.frame(abs(MASS::mvrnorm(N, mu, Sigma)))
  alpha(X)
}
alphas <- lapply(sigmas, sim_alpha)
plot(sigmas, alphas, xlab="Inter-Item-Kovarianz in X", ylab = "Cronbach's alpha",
     type="b", pch=20, main = "Alpha bei steigender Inter-Item-Kovarianz")
mtext("m = 6; step-size = + 0.01")
```

## Streuung der Testwerte

Aus der Vorlesung:

> "Eine hohe Streuung geht meist mit einer hohen Reliabilität einher, während bei
geringer Streuung eine hohe Reliabilität unwahrscheinlich ist."

\begin{alertblock}{Definition: Reliabilität}
  \begin{equation}
  Rel(Y) = \frac{Var(T)}{Var(X)}
  \end{equation}
\end{alertblock}

Knobelfrage: Wie wirkt sich ein Zuwachs in den Inter-Item-Kovarianzen auf
Cronbach's alpha aus? (a) $\alpha$ steigt (b) $\alpha$ sinkt (c) $alpha$ bleibt
gleich

## Simulation: Zuwachs in den Varianzen (Ausgansmatrix) 

```{r}
# Essenziell Tau-Äquivalent
M <- 6
mu <- c(5,4,3,4,5,3)
# Kovarianzmatrix
Sigma <- matrix(
  c(.2, .1, .1, .1, .1, .1,
    .1, .2, .1, .1, .1, .1,
    .1, .1, .2, .1, .1, .1,
    .1, .1, .1, .2, .1, .1,
    .1, .1, .1, .1, .2, .1,
    .1, .1, .1, .1, .1, .2),
  M,M)
N <- 1e3
# Multivariate Half-Normal Distribution
X <- data.frame(abs(MASS::mvrnorm(N, mu, Sigma)))
```

## Grafik: simulierter Zuwachses in den Varianzen (Ausgangsmatrix)

```{r echo=FALSE, fig.align='center', message=FALSE, warning=FALSE, out.width="90%", paged.print=FALSE, results='hide'}
sim_alpha <- function(sigma_sq){
  M <- 6
  mu <- c(5,4,3,4,5,3)
  Sigma <- matrix(rep(0.3, M^2), M)
  diag(Sigma) <- rep(sigma_sq, M)
  N <- 1e3
  X <- data.frame(abs(MASS::mvrnorm(N, mu, Sigma)))
  alpha(X)
}
sigma_sqs <- seq(0.4, 0.9, by = 0.01)
alphas <- lapply(sigma_sqs, sim_alpha)
plot(sigma_sqs, alphas, xlab="Inter-Item Varianz in X", ylab = "Cronbach's alpha", type="b", pch=20, main = "Alpha bei steigender Inter-Item-Varianz")
mtext("m = 6; step-size = +0.01")
```

# Selbststudium

## Messmodell-Roulette

Im R-Skript finden Sie die Funktion: `messmodell_roulette()`. Damit können Sie
für die Klausur üben. Die Funktion simuliert ihnen aus einer
Halbnormalverteilung zufällig ein Messmodell und zeigt ihnen die
Spaltenmittelwerte und die Kovarianzmatrix. Können Sie erraten, um welches
Messmodell es sich handelt? Versuchen Sie es! 

Lesen Sie die Funktion -- wie in der Übung gezeigt -- ein und führen Sie 
`messmodell_roulette()` aus.

## Bestandteile der Funktion

Grundlage der Funktion sind simulierte Datenmatrizen aus einer multivariaten
Halb-Normalverteilung. Nachfolgend sehen Sie jede einzelne Funktion und wie sie
implementiert ist. Keine Angst, das Wissen um die Implementation ist *nicht*
Klausur-relevant!

Hinweis: Für das Selbststudium benötigen Sie das Package `MASS`. Wenn Sie es
nicht selbst installieren wollen, kopieren Sie den Code auf der nächsten Folie.
Der Code-Schnipsel klärt, ob Sie das Package bereits installiert haben und
bietet Ihnen gegebenenfalls an, es zu installieren. Nach erfolgreicher
Installation, testen Sie mit der gleichen Funktion, ob alles passt.

## Preparation

```{r, results='hide'}
if(!requireNamespace("MASS", quietly = TRUE)) {
  msg <- "'MASS' is not installed, want to install it? Type 'yes' or 'no'."
  answer <- readline(prompt = message(msg))
  no_msg <- "Did not install the package `MASS`."
  switch(answer,
         yes = install.packages("MASS"),
         no = stop(no_msg, call. = FALSE),
         stop("Please answer 'yes' or 'no' (omitt quotes!)" ))
} else {
 message("`MASS is already installed!") ; Sys.sleep(1)
 message("Time to rock!\n(*weird guitar sound*)")
}
```

## Paralleles Messmodell

```{r, results='hide'}
M <- 4
mu <- rep(5,M)
# Covariance Matrix
Sigma <- matrix(
  c(.8, .5, .5, .5,
    .5, .8, .5, .5,
    .5, .5, .8, .5,
    .5, .5, .5, .8),
  M,M)
N <- 1e5
X <- data.frame(MASS::mvrnorm(N, mu, Sigma))
# Spaltenmittelwerte (gerundet)
round(colMeans(X), digits = 1)
# Kovarianzmatrix
round(cov(X), digits = 1)
```

## Essenziell paralleles Messmodell

```{r, results='hide'}
M <- 4
mu <- c(5,4,3,4)
# Kovarianzmatrix
Sigma <- matrix(
  c(.8, .5, .5, .5,
    .5, .8, .5, .5,
    .5, .5, .8, .5,
    .5, .5, .5, .8),
  M,M)
N <- 1e5
X <- data.frame(MASS::mvrnorm(N, mu, Sigma))
# Spaltenmittelwerte (gerundet)
round(colMeans(X), digits = 1)
# Kovarianzmatrix
round(cov(X), digits = 1)
```

## Tau-äquivalentes Messmodell

```{r, results='hide'}
M <- 4
mu <- rep(5,M)
# Kovarianzmatrix
Sigma <- matrix(
  c(.7, .5, .5, .5,
    .5, .8, .5, .5,
    .5, .5, .7, .5,
    .5, .5, .5, .6),
  M,M)
N <- 1e5
X <- data.frame(MASS::mvrnorm(N, mu, Sigma))
# Spaltenmittelwerte (gerundet)
round(colMeans(X), digits = 1)
# Kovarianzmatrix
round(cov(X), digits = 1)
```

## Essenziell tau-äquivales Messmodell

```{r, results='hide'}
M <- 4
mu <- c(5,4,3,4)
# Kovarianzmatrix
Sigma <- matrix(
  c(.7, .5, .5, .5,
    .5, .8, .5, .5,
    .5, .5, .7, .5,
    .5, .5, .5, .6),
  M,M)
N <- 1e5
X <- data.frame(MASS::mvrnorm(N, mu, Sigma))
# Spaltenmittelwerte (gerundet)
round(colMeans(X), digits = 1)
# Kovarianzmatrix
round(cov(X), digits = 1)
```

## Tau-kongenerisches Messmodell

```{r, results='hide'}
M <- 4
mu <- c(5,4,3,4)
# Kovarianzmatrix
Sigma <- matrix(
  c(.7, .5, .6, .7,
    .5, .8, .5, .6,
    .6, .5, .7, .5,
    .7, .6, .5, .8),
  M,M)
N <- 1e5
X <- data.frame(MASS::mvrnorm(N, mu, Sigma))
# Spaltenmittelwerte (gerundet)
round(colMeans(X), digits = 1)
# Kovarianzmatrix
round(cov(X), digits = 1)
```

## Literaturverzeichnis {.allowframebreaks}