---
title: "Reliabilität"
output: 
  beamer_presentation:
    theme: "Boadilla"
    fonttheme: "default"
    slide_level: 2
author: BF3 Testtheorie
subtitle: Bißantz, Jalynskij, Kupffer & Prestele 
incremental: true
toc: true
bibliography: ./references.bib
nocite: |   
    @R-bibtex, @rmarkdown2020, @Revelle, @Mair2018, @R-base, @R-stats, @R-psych
---

```{r setup, include=FALSE}
knitr::opts_chunk$set(echo = TRUE)
```

## Reliabilität als Konzept (20 min)

Einheit: Was ist Reliabilität?

Inhaltliche Schwerpunkte der Einheit:

1. Reliabilität als Konzept
2. Definition der Reliabilität
3. Das Reliabilitätsproblem

Ziel: Wiederholung der Konzepte (re-fresher) & Problematisierung

Mittel: Gruppenübung (15 min) & Input (5min)

## Reliabilität als Konzept (20 min)

Gruppenübung: 6 Gruppen (a 3-4 Leute)
Mosburger & Kelava, S. 307 - 309

- Reliabilität als Maß der Messgenauigkeit

- Reliabilität, Wahrer Wert und Messfehler

- Testwertvariable als Summe der Itemvariable

- Definition: Reliabilität einer Testvariable

- Definition: Reliabilität einer Itemvariable 

- Reliabilität, Wertebreich und dessen Bedeutung

- Reliabilität und Objektivittät 

- Reliabilität und Validität

Posten der Ergebnisse im Olat-Forum

## Auflösung: Reliabilität als Konzept

Messinstrument mit hoher Messgenauigkeit, Messergebnisse mit geringem Messfehler

Perfekte Reliabilität: Abwesenheit von zufälligem Messfehlern
$E(\epsilon) \rightarrow 0 : E(X) = \tau$

Testwert ist der Summenscore über alle Itemvariablen ($\in$ Itemuniverse)
$X = \sum_{i=1}^n X_i$

Reliabilität einer Testwertvariablen ($Y$)$: 
$Rel(y) = \frac{Var(T)}{Var(X)} = \frac{Var(T)}{Var(T) + Var(E)}$

Reliabilität einer Itemvariable  ($Y$)$: 
$Rel(x_i) = \frac{Var(\tau_i)}{Var(x_i)} = \frac{Var(\tau_i)}{Var(\tau_i) + Var(\epsilon_i)}$

$Rel \in [0,1]$, wobei $Rel=1$ Abwesenheit von Mesfehlern; d.h. vollständig
reliable Messung (vice versa)

Objektivität -> Reliabilität
(via: Messbedingungen standardisieren)

Reliabilität -> Validität
(v.a.: Beständigkeit gleicher Testergebnisse bei wiederholter Messung)

## Das Reliabilitätsproblem 

Problem: Wir kennen die True-Score- und Fehlervarianz nicht. Die Messwerte bei
einer einzigen Messung sind lediglich *Schätzer* der wahren Werte, die
*approximativ* dem wahren Wert entsprechen:

\begin{equation}
  \tau = E(X) | E(\epsilon) = 0
\end{equation}

Damit lässt sich mit einer *Einzelmessung* die Reliabilität nicht eindeutig
*bestimmten*! (siehe auch: Moosburger & Kelava, 2021 : 210). Wir müssen sie
*schätzen*.

## Methoden der Reliabilitätsschätzung (20 min)

Einheit: Methoden der Reliabilitätsschätzung

Inhaltliche Schwerpunkte der Einheit:

0. Lösungsansatz zum Reliabilitätsproblem 
1. Retest-Reliabilität
2. Paralleltest-Reliabilität
3. *Testhalbierungsreliabilität*
4. *Interne Konsistenz*

Ziel: Wiederholung und Vertiefung der Konzepte, Umsetzung in R 

(?) Mittel: Input (10 min) & R-Übung (5min)

## Lösungansatz zum Reliabilitätsproblem

> "Aber auch ohne die wahren Werte einzelner Personen zu kennen, kann das Varianzverhältnis als Maß für die Messgenauigkeit geschätzt werden, wenn man die Ebene der einzelnen Personen und einzelnen Items verlässt und stattdessen **alle Items, aus denen sich ein Test zusammensetzt**, sowie die **Messungen mehrerer Personen betrachtet**: Wird ein latentes Merkmal anhand mehrerer Items gemessen, so liegen **Mehrfachmessungen desselben Merkmals mit unterschiedlichen aber ähnlichen Messinstrumenten/Items** vor, die **zu einer Testwertvariablen aufsummiert werden können**, sofern sie zumindest die Bedingung der Eindimensionalität[^1] erfüllen." (Mosburger & Kelava, 2020: 310 -- Hervorherbungen nicht im Original)

[^1]: Die Bedingung der Eindimensionalität können und sollten Sie überprüfen
(Hilsmittel: CFA). Die Unkorreliertheit der Messfehler ($Cov(\epsilon_i,
\epsilon_i') = 0$) ist dabei eine Basisvoraussetzung, für die Erfüllung
der Bedingung. (Siehe: ebd., 14.2.2)

## Lösungansatz zum Reliabilitätsproblem 

\begin{block}{Lösungsansatz in a Nuthshell: Mehrfachmessungen}
Reliabilität(-sschätzung) $\Rrightarrow$ Mehrfachmessungen! D.h. Alle Methoden
zur Reliabilitätsschätzung setzen eine Mehrfachmessung des Konstruktes voraus!
\end{block}

Möglichkeiten zur Mehrfachmessung (Population/Itemuniversum)

1. Wiederholte Messung anhand derselben/verschiedener Testdurchläufe[^2]
  - Test/Test Reliabilität(en)
2. Verschiedene Items innerhalb eines Tests[^3]
  - Interne Konsistenz (Cronbach's alpha)

[^2]: Erinnerung: Sitzung 04-KTT (v.a. Übungsaufgaben 2 & 3)
[^3]: Erinnerung: "Item-Universum" & "Cronbach's Alpha"

## Voraussetzungen: Test-Test Reliabilitäten 

- Messung einer einzigen latenten Variable: Eindimensionalität 
(d.h., keine Fehlerkovarianzen -- Voraussetzung für die Eindimensionalität[^1])

- Essentiell $\tau$-parallel
(d.h. gleiche Reliabilität in beiden Messungen)

Problem der Test-Test Reliabilität(en): Mit empirischen Daten wird selten ein
zufriedenstellende Anpassung an die

[^1]: Prüfung der Annahme "Eindimensionalität" bitte anhand einer CFA. Siehe
dafür z.B. Moosburger & Kelava (2020), Kap. 14)

## Einflussfaktoren auf die Höhe der Reliabilität




## Anwendung: Konfidenzintervalle


## Selbststudium

Normalverteilte Datenmatrizen simulieren (zum Üben)

```{r}
# Gen. process
#
set.seed(123)
M <- 4
mu <- rep(0,M)
# covariances
sigma <- rep(0.7, M^2)
# Covariance matrix 
Sigma <- matrix(sigma, M)
diag(Sigma) <- 1
N <- 100
X1 <- MASS::mvrnorm(N, mu, Sigma)
X2 <- MASS::mvrnorm(N, mu, Sigma)
```

## Paralleles Messmodell

```{r}
M <- 4
mu <- rep(5,M)
# Covariance Matrix
Sigma <- matrix(  
  c(.8, .5, .5, .5,  
    .5, .8, .5, .5, 
    .5, .5, .8, .5, 
    .5, .5, .5, .8), 
  M,M)
N <- 1e5
X <- data.frame(MASS::mvrnorm(N, mu, Sigma))

# Spaltenmittelwerte (gerundet)
round(colMeans(X), digits = 1)
# Kovarianzmatrix
round(cov(X), digits = 1) 
```

## Essenziell paralleles Messmodell 

```{r}
M <- 4
mu <- c(5,4,3,4) 
# Kovarianzmatrix
Sigma <- matrix(  
  c(.8, .5, .5, .5,  
    .5, .8, .5, .5, 
    .5, .5, .8, .5, 
    .5, .5, .5, .8), 
  M,M)
N <- 1e5
X <- data.frame(MASS::mvrnorm(N, mu, Sigma))

# Spaltenmittelwerte (gerundet)
round(colMeans(X), digits = 1)
# Kovarianzmatrix
round(cov(X), digits = 1) 
```

## Tau-äquivalentes Messmodell

```{r}
M <- 4
mu <- rep(5,M)
# Kovarianzmatrix
Sigma <- matrix(  
  c(.7, .5, .5, .5,  
    .5, .8, .5, .5, 
    .5, .5, .7, .5, 
    .5, .5, .5, .6), 
  M,M)
N <- 1e5
X <- data.frame(MASS::mvrnorm(N, mu, Sigma))

# Spaltenmittelwerte (gerundet)
round(colMeans(X), digits = 1)
# Kovarianzmatrix
round(cov(X), digits = 1) 
```

## Essenziell tau-äquivales Messmodell

```{r}
M <- 4
mu <- c(5,4,3,4) 
# Kovarianzmatrix
Sigma <- matrix(  
  c(.7, .5, .5, .5,  
    .5, .8, .5, .5, 
    .5, .5, .7, .5, 
    .5, .5, .5, .6), 
  M,M)
N <- 1e5
X <- data.frame(MASS::mvrnorm(N, mu, Sigma))

# Spaltenmittelwerte (gerundet)
round(colMeans(X), digits = 1)
# Kovarianzmatrix
round(cov(X), digits = 1) 
```

## Tau-kongenerisches Messmodell

```{r}
M <- 4
mu <- c(5,4,3,4) 
# Kovarianzmatrix
Sigma <- matrix(  
  c(.7, .5, .6, .7,  
    .5, .8, .5, .6, 
    .6, .5, .7, .5, 
    .7, .6, .5, .8), 
  M,M)
N <- 1e5
X <- data.frame(MASS::mvrnorm(N, mu, Sigma))

# Spaltenmittelwerte (gerundet)
round(colMeans(X), digits = 1)
# Kovarianzmatrix
round(cov(X), digits = 1) 
```
