---
title: "Explorative Faktorenanalyse"
author: "BF3 Testtheorie"
output:
  beamer_presentation:
    theme: Boadilla
    fonttheme: default
    slide_level: 2
  slidy_presentation: default
subtitle: Bißantz, Jalynskij, Kupffer & Prestele
incremental: yes
toc: yes
bibliography: ./references.bib
nocite: |
  @R-bibtex, @R-paran, @rmarkdown2020, @Revelle, @Mair2018, @R-base, @R-graphs, @R-stat, @R-psych, @lorenzo2011, @timmerman2018
---

```{r setup, include=FALSE}
knitr::opts_chunk$set(echo = FALSE)
```

# Einstieg{-} 

\begin{example}
Hinter unterstehendem Link verbirgt sich ein Fragebogen der Platform
\texttt{openpsychometrics} (eine gute Quelle um kostenlos Datensätze für
Analysen zu ergattern). Schauen Sie sich den Big-Five-Fragebogen einmal an. Wenn
Sie möchten, beantworten Sie Ihn kurz. Im Anschluss daran stellen wir uns auf
dieser Grundlage der Large Dataset Challenge!
\end{example}

<https://openpsychometrics.org/tests/IPIP-BFFM/>[^1]

- Zeit: 2-3 Minuten

[^1]: Für das Projekt, siehe: <https://openpsychometrics.org/>

# Die "Large Data Set Challenge"

\begin{example}
Stellen Sie sich vor, die von Ihnen soeben gesehenen/beantworteten Fragen
ergäben die Korrelationsmatrix $R$ auf der nächsten Folie. Die "Large Data Set
Challenge" (LDC) lautet: Erkennen Sie eine Struktur in den Daten? Das heißt
konkreter, finden Sie homogene Itemgruppen? Besprechen Sie sich mit Ihrem
Nachbarn.
\end{example}

Welche Items könnte man Ihrer Meinung nach zu Itemgruppen zusammenfassen?

- Zeit: 2-3 Minuten

Anmerkung: Nein, das sind nicht Ihre Antworten; $\texttt{V1 - V25}$ sind
Zufallsvariablen!

## Übungsaufgabe 1: Struktur erkennen & Itemgruppen finden

```{r echo=FALSE, fig.align='center', message=FALSE, warning=FALSE, out.width="70%", paged.print=FALSE, results='hide'}
set.seed(123)
N <- 50
# Faktorladungen (zufällig)
seq <- seq(-0.7, 0.7, length.out=100)
rnd <- sample(seq, N, replace = TRUE)
fx <- matrix(rnd, ncol = 2)
# Hauptdiagonale 
phi <- diag(rep(1, 2))
# Zwischenfaktorkorrelation 
phi[1, 2] <- phi[2, 1] <- 0.2
par(mfrow=c(1,2))
S <- psych::sim(fx, phi, n=1000)
# Korrelations & Datenmatrix
R <- S$model ; X <- S$observed
corrplot::corrplot(R, method = 'color', tl.cex = 0.6) 
```

## Die "Large Data Set Challenge" (..in theory)

\begin{alertblock}{Large Data Set Challenge}
Mit zunehmender Itemzahl nimmt die Anzahl der Korrelationen, die für eine
Analyse zu berücksichtigen sind, schnell zu. Die "Challenge" ist eine
mögliche Struktur zu entdecken! (..Wie sie eben in ihrer visuellen Zuordnungen
selbst gemerkt haben)
\end{alertblock}

In a Nutshell:

- Problem: Anzahl der Korrelationen 
- z.B.: $25$ Items $\widehat{=}$ 300 Korrelationen
- Krux: Struktur erkennen 
- $\Leftrightarrow$ finde: hoch korrelierende Itemgruppen

## Explorative Faktorenanalyse & Large Data Set Challenge

- (ein) Hilfsmittel für die LDC: (explorative) *Faktorenanalyse*

<!-- \begin{block}{Faktorenanalyse} -->
<!-- "The basic idea is to find latent variables (factors) based on the correlation -->
<!-- structure of the manifest input variables (indicators)." (Mair 2018, S. 23) -->
<!-- \end{block} -->

<!-- Having ordinal data, tetrachoric/polychoric correlations can be used. This -->
<!-- strategy is sometimes called the underlying variable approach since we assume -->
<!-- that the ordinal variable comes from an underlying normal distribution. -->

- andere Helferlein zur *Datenreduktion* (eine Auswahl):

  - Hauptkomponentenanalyse
  - Clusteranalyse 
  - Explorative Likertskalierung
  - (Non-) Metric Data Scaling (Distanzmatrizen!)

Wichtige Unterscheidung: "meaningful" (Faktoren) vs. "full compression" (Komponenten)

Fokus (heute): Hauptkomponentenanalyse (PCA), Hauptachsenanalyse (PAF), Maximum Likelihood Faktorenanalyse (MLF)

<!-- Fokus (heute): **Common Factor Model (CFM)**[^5]  -->
<!-- [^5]: Daneben lernen Sie bei der Extraktion auch insgesamt zwei Modelle zur -->
<!-- Bestimmung der (a) Hauptkomponente(n) und (b) Hauptachse(n) kennen: PCA & PAF. -->

<!-- Wichtig: Warum Faktorenanalyse -->
<!-- Wichtig: Sozialwissenschaften: Compression in meningful ways -->
<!-- Wichtig: compressing meaningfully vs. fully -->
<!-- Wichtig: Unabhängigkeit latenter Dimensionsn -->

<!-- # Stategie & Vorgehen: Simulation & Evaluation{-}  -->

<!-- 1. Man erschaffe $\geq 1$ latente Variable (gen. Prozess) -->
<!-- 2. ...lasse die LV Antwortmuster produzieren -->
<!-- 3. ...wandel sie in eine Korrelationsmatrix (R) um -->
<!-- 4. ...und versucht die Struktur mit der Faktorenanalyse aufzufinden -->

<!-- <p>&nbsp;</p> -->

<!-- \begin{block}{Vom generativen Prozess zur Korrelationsmatrix} -->
<!-- Der generative Prozess, d.h. wie genau ein Konstrukt die Antworten auf den Items -->
<!-- erzeugt, bleibt meist verborgen. Wir untersuchen meistens lediglich -->
<!-- Verhaltensspuren des Konstruktes, die sich in den Items ausdrückt, d.h. in der -->
<!-- Struktur der Korrelationsmatrix niederschlägt. Strukturen zu simulieren ist -->
<!-- hilfreich, weil wir dort "die Wahrheit" kennen und das Verfahren damit besser -->
<!-- beurteilen können ($\sim$ fake data analysis) -->
<!-- \end{block} -->

<!-- ## Let's do it! (..in R) -->

<!-- "Playing Creator": zwei latente Variable erschaffen[^2]  -->

<!-- ```{r fig.align='center', include=FALSE, out.width="70%", results='hide'} -->
<!-- # Faktorladungen; 8 items -->
<!-- load_F1 <- c(0.6, -0.3, 0.5, 0.7, 0.1, 0.2, 0.2, 0.3) -->
<!-- load_F2 <- c(-0.1, 0.1, 0.1, 0.1, -0.7, 0.5, -0.6, 0.7) -->
<!-- fx <- cbind(load_F1, load_F2) -->
<!-- # Zwischenfaktorkorrelation  -->
<!-- phi <- diag(rep(1, 2)) ; phi[1, 2] <- phi[2, 1] <- 0.6 -->
<!-- # Struktur  -->
<!-- S <- psych::sim.structure(fx, phi, n=1000) -->
<!-- # Korrelations- und Datenmatrix -->
<!-- R <- S$model ; X <- S$observed  # R <- cor(X) -->
<!-- ``` -->

<!-- [^2]: Das \texttt{psych} package bietet derzeit nicht die Möglichkeit eine -->
<!-- Grafik des Prozesses in Rmarkdown einzubinden. Im R Skript zur folgenden Übung, -->
<!-- können Sie die Grafik allerdings selbst erzeugen. -->

<!-- ## Übungsaufgabe 2: Selbstexperiment -->

<!-- \begin{example} -->
<!-- Versuchen Sie es selbst! Nutzen Sie den Code zur Übungsaufgabe 2  -->
<!-- \texttt{06-EFA.R} und simulieren Sie ihr eigenes Beispiel. Verändern sie -->
<!-- systematisch $\texttt{F1; F2}$ und $\texttt{phi}$. Wie verändert sich die -->
<!-- Korrelationsmatrix, in Abhängigkeiten Ihrer Veränderungen? Können Sie eine -->
<!-- eindeutige Struktur konstruieren? Wenn ja, mit welchen Werten von $\texttt{F1; -->
<!-- F2}$  und $\texttt{phi}$ haben Sie ihr Ziel erreicht? -->
<!-- \end{example} -->

<!-- - Zeit: 10 Minuten -->
<!-- - Replikation: \texttt{set.seed(123)}  -->
<!-- - Anmerkung: Konzepte & Output verstehen $\gg$ Codes verstehen! -->

<!-- Zusatz: Haben Sie ein Strukturmodell gefunden, dass ihnen gefällt? Ja, dann -->
<!-- überlegen Sie jetzt für welche Konstrukte diese Struktur Sinn macht (z.B.: -->
<!-- Extraversion $\sim$ Offenheit für Erfahrungen). Zeit: 2 Minuten -->

<!-- ## Logik latenter Variablen (..reversed) -->

<!-- \begin{block}{Von der Korrelationsmatrix zur latenten Variable}  -->
<!-- Die Faktoranalyse ist ein \textit{strukturentdeckendes Verfahren}. D.h., wir -->
<!-- versuchen den \textit{generativen Prozess} zu \textit{modellieren}. Damit erhalten wir -->
<!-- (möglicherweise) einen Anhaltspunkt, welches Konstrukt die Antworten auf den -->
<!-- Items verursacht haben könnte. Zur Rekonstruktion greifen wir auf die -->
<!-- \textit{Struktur} in der \textit{Korrelationsmatrix} zurück. -->
<!-- \end{block} -->

<!-- - Modell: *Common Factor Model* (CFM) -->

<!-- # Das Common Factor Model (CFM) -->

<!-- ## Das Common Factor Model  -->

<!-- \begin{alertblock}{Eingangsgleichung des CFM} -->
<!-- \begin{equation} -->
<!--     x = \Lambda \xi + \epsilon -->
<!-- \end{equation} -->
<!-- \end{alertblock} -->

<!-- - $x$: $m \times p$ Datenmatrix -->
<!-- - $\Lambda$: $m \times p$ Matrix der Item-Faktor Korrelationen (Ladungen) -->
<!-- - $\xi$: Faktoren ($p$ Stück) -->
<!-- - $p, m$: Anzahl der latenten Variablen, Items -->

<!-- <p>&nbsp;</p> -->

<!-- > "In other words EFA tries to find $p$ latent variables on the basis of the -->
<!-- correlation structure of the $m$ manifest variables." (Ebd.) -->

<!-- ## Das Common Factor Model  -->

<!-- Anmerkung: Für die Reformulierung von Gleichung (1) zu (2): siehe [McCallum -->
<!-- (2009)](http://dx.doi.org/10.4135/9780857020994.n6) -->

<!-- \begin{alertblock}{Fudnamentaltheorem} -->
<!--   \begin{equation} -->
<!--     P = \Lambda \Phi \Lambda^{t} + \Psi -->
<!--   \end{equation} -->
<!-- \end{alertblock} -->

<!-- - $P$: Modell-implizierte Korrelationsmatrix -->
<!-- - $\Lambda$: Ladungsmatrix -->
<!-- - $\Phi$: Matrix der Zwischenfaktorkorrelationen -->
<!-- - $\Psi$: Einzigartigkeit -->

<!-- \begin{block}{Zusammenhang: Modell \& Struktur} -->
<!-- Die explorative Faktorenanalyse versucht als Struktur-entdeckendes Verfahren die -->
<!-- (reduzierte) Korrelationsmatrix unter Einsatz des CFM zu rekonstruieren; d.h. -->
<!-- ihre Struktur (zugrundeliegenden LVs) zu entschlüsseln. -->
<!-- \end{block} -->

# Fakotrenanalyse: "A hurdle race"

1. Hürde: Extraktionsproblem
2. Hürde: Rotationsproblem
3. Hürde: Problem der Anzahl zu extrahierender Faktoren

<p>&nbsp;</p>

>"Unfortunately, factor analysis is frequently misunderstood and often misused.
Some researchers appear to use factor analysis as a kind of divining rod, hoping
to find gold hidden underneath tons of dirt. But there is nothing magical about
the technique. [$\dots$] Factor analysis will yield meaningful results only when
the research was meaningful to begin with.” [Gregory (2014, S.
165)](https://www.pearson.com/us/higher-education/program/Gregory-Psychological-Testing-History-Principles-and-Applications-7th-Edition/PGM332874.html)

<!-- Konkl.: Versuchen Sie ihr Modell zu verstehen! (siehe: Selbststudium) -->

## Vorbereitung: "Playing Creator" -- 2 Latente Variablen erschaffen

Bevor wir loslegen, wollen wir eine Datenmatrix $X$ und eine Korrelationsmatrix $R$
simulieren.[^3] 

```{r echo=TRUE, fig.align='center', out.width="70%", results='hide'}
# Faktorladungen; 8 items
load_F1 <- c(0.6, -0.3, 0.5, 0.7, 0.1, 0.2, 0.2, 0.3)
load_F2 <- c(-0.1, 0.1, 0.1, 0.1, -0.7, 0.5, -0.6, 0.7)
fx <- cbind(load_F1, load_F2)
# Zwischenfaktorkorrelation 
phi <- diag(rep(1, 2)) ; phi[1, 2] <- phi[2, 1] <- 0.6
# Struktur 
S <- psych::sim.structure(fx, phi, n=1000)
# Korrelations- und Datenmatrix
R <- S$model ; X <- S$observed  # R <- cor(X)
```

[^3]: Nur in simulierten Welten (in denen wir den richtigen Ausgang kennen),
können wir prüfen, ob unsere Methoden das "korrekte" Ergebnis reproduzieren. Sie
können sich aber auch vorstellen, dass das Ihre Antworten auf den Fragebogen
seien. Dann wären Sie der generative Prozess, den wir hier simulieren.

# Extraktionsproblem

\begin{alertblock}{Extraktionsproblem}
  Wie extrahieren wir die zur Reproduktion nötigen Faktoren/Komponenten?
\end{alertblock}

1. Lösung: Bestimmung der "Principal Components" (*PCA*)[^6] 
<!-- - Modellgleichung: $R = CC^{t}$ -->
<!-- - Note: Eigenwert-, Singulärwertzerlegung (closed form solution) -->
2. Lösung: Iterative Bestimmung der "Principal Components" (*PAF*)
<!-- - Modellgleichung: $R^* = FF^{t}$ -->
<!-- - Note(s): Reduzierte Matrix, iterativer Prozess (convergence issues) -->
3. Lösung: Finde die plausibelsten ("most likely") Werte (*MLF*)
<!-- - Modellgleichung: $P = \Lambda \Phi \Lambda^{t} + \Psi$ -->
<!-- - Note(s): Reduzierte Matrix, iterativer Prozess (convergence issues) -->

[^6]: Faktoren- und Hauptkomponentenanylse sind Verfahren mit unterschiedlichen
Zielen! Beide Klassen nutzen unterschiedliche Modelle und machen
unterschiedliche Basisannahmen. Dennoch werden sie häufig in der Literatur unter dem Deckmantel "explorative Faktorenanalyse" vereinheitlicht.

<!-- Modellgleichungen: $R = CC^{t}$ (PCA), $R^* = FF^{t}$ (PAF), $P = \Lambda -->
<!-- \Phi \Lambda^{t} + \Psi$ (CFM).  -->

## Let's do it! (..in R): PCA

<!-- Ziel: Maximale (Gesamt-)Varianzaufklärung; d.h: minimaler Informationsverlust -->
<!-- <p>&nbsp;</p> -->

```{r echo=TRUE, message=FALSE, warning=FALSE, results='hide'}
# Old School!
# (dino_pca <- princomp(X, cor=TRUE))
# New School: Datenmatrix? R -> X
(fit_pca <- psych::principal(R, nfactors = 2, 
                            rotate = "none"))

## Komponentenladungen
fit_pca$loadings
## Kommunalitäten 
fit_pca$communality
## Einzigartigkeit 
fit_pca$uniquenesses
## Eigenwerte
fit_pca$values


```

## Übungsaufgabe 2: Selbstexperiment

\begin{example}
Versuchen Sie es nun selbst! Nutzen Sie den Code zur Übungsaufgabe 2
\texttt{06-EFA.R} und führen eine PCA durch. Interpretieren Sie die
entsprechenden Kennwerte für Ihr Modell und präsentieren Sie diese Ihrem
Nachbarn.
\end{example}

- Zeit: 10 Minuten
- Replikation: \texttt{set.seed(123)} 
- Anmerkung: Konzepte & Output verstehen $\gg$ Codes verstehen!

Anmerkung: Normalerweise kennen Sie die Anzahl der zu extrahierenden
Komponenten/Faktoren nicht. Wie man dieses Problem angeht, dazu gleich mehr!

## Let's do it! (..in R): Hauptachsenanalyse (PAF)

```{r echo=TRUE, message=FALSE, warning=FALSE, results='hide'}
(fit_paf <- psych::fa(R, nfactors=2,
                      rotate="none",
                      fm="pa"))
# Kommunalitäten
fit_paf$communality
# Eigenwerte
fit_paf$e.values
# Einzigartigkeit
fit_paf$uniquenesses


```

## Übungsaufgabe 3: Selbstexperiment

\begin{example}
Versuchen Sie es nun selbst! Nutzen Sie den Code zur Übungsaufgabe 3
\texttt{06-EFA.R} und führen Sie eine Hauptachsenanalyse (PAF) durch.
Vergleichen Sie die Ergebnisse der PAF mit denen der PCA. Bestehen Unterschiede
zwischen den Ergebnissen? 
\end{example}

- Zeit: 10 Minuten
- Replikation: \texttt{set.seed(123)} 
- Anmerkung: Konzepte & Output verstehen $\gg$ Codes verstehen!

<!-- Phi. Lambda -->
<!-- Reduzierte Korrelationsmatrix -->
<!-- Gesamtvarianz versus gemeinsame Varianz -->

## Primer: Maximum Likelihood Faktorenanalyse (MLF)

<!-- \begin{alertblock}{Kommunalitätenproblem} -->
<!-- Das CFM ($P = \Lambda \Phi \Lambda' + \Psi$) ist unbestimmt. D.h. es hat mehr unbekannte als bekannte Bestanndteile. Die Folge: Das Modell kann deshalb -->
<!-- nicht einfach "gelöst" werden. Wir müssen es schätzen. -->
<!-- \end{alertblock} -->

MLF bietet als Lösung die plausibelsten (eng. "most likely") (Parameter-) Werte
zur Reproduktion der Informationen in der Korrelationsmatrix an.

\begin{equation}
  X_i = \lambda_j*\xi_i + \epsilon_i
\end{equation}

\begin{equation}
  R^* = \Lambda \Phi \Lambda' + \Psi
\end{equation}

- $R$: Korrelationsmatrix 
- $X_i$: Item $i$
- $\lambda, \Lambda$: Ladung, Ladungsmatrix
- $\xi$: Faktor
- $\Phi$: Zwischenfaktorkorrelationsmatrix
- $\Psi$: Einzigartigkeit

<!-- <p>&nbsp;</p> -->

<!-- >"Assuming that the residual variance reflects normally distributed random -->
<!-- error, the most elegant statistical solution is that of maximum likelihood" -->
<!-- (Revelle, in prep. S. 156) -->

<!-- "The problem is that in order to estimate the communalities, we need the -->
<!-- loadings. Conversely, in order to estimate the loadings, we need the -->
<!-- communalities." (Mair 2018, S. 24) -->

## Let's do it (..in R): Maximum Likelihood Faktorenanalyse (MLF)

```{r echo=TRUE, message=FALSE, warning=FALSE, results='hide'}
(fit_mlf <- psych::fa(R, nfactors=2,
                      rotate="none",
                      fm="ml"))
# Kommunalitäten
fit_mlf$communality
# Eigenwerte
fit_mlf$e.values
# Einzigartigkeit
fit_mlf$uniquenesses


```

## Übungsaufgabe 4: Selbstexperiment

\begin{example}
Versuchen Sie es nun selbst! Nutzen Sie den Code zur Übungsaufgabe 4 in
\texttt{06-EFA.R} und führen Sie eine Maximum Likelihood Faktorenanalyse (MLF)
durch. Vergleichen Sie die Ergebnisse auch mit den anderen Methoden.
\end{example}

- Zeit: 10 Minuten
- Replikation: \texttt{set.seed(123)} 
- Anmerkung: Konzepte & Output verstehen $\gg$ Codes verstehen!

# Rotationsproblem

\begin{alertblock}{Rotationsproblem}
  Wie rotiert die erhaltene Ladungsmatrix ($\hat\Lambda$) derart, dass eine
  möglich einfach interpretierbare Lösung daraus hervorgeht? (Einfachstruktur)
\end{alertblock}

1. Lösung: orthogonale Rotation
2. Lösung: oblique Rotation

<!-- Tafelbild: \Lambda_r = \Lamdda T  -->
<!-- - Restriktion: $TT' = I$, sodass $\Phi=I$ -->
<!-- - Restriktion: $TT' \neq I$, sodass $\Phi\neq I$ -->
<!-- Sozialwissenschaften: orthogonal|oblique >> Oblimin|Simplimax -->

<!-- - Ziel: Orthogonalität aufrechterhalten -->
<!-- - d.h. Faktoren dürfen nicht korrelieren -->
<!-- - z.B.: Varimax, Promax.. -->

<!-- - Ziel: mögliche Orthogonalität auflösen -->
<!-- - d.h. Faktoren dürfen korrelieren  -->
<!-- - z.B.: Oblimin, Simplimax..  -->

## Graphik: Orthogonale Rotation mit Varimax

```{r echo=FALSE, message=FALSE, warning=FALSE, paged.print=FALSE}
fit_mlf_vmax <- psych::fa(R, nfactors=2, rotate="varimax", fm="ml")
plot(fit_mlf$loadings, ylim = c(-1,1), xlim = c(-1,1),
    xlab = "Ladungen: Faktor 1" , ylab = "Ladungen: Faktor 2")
points(fit_mlf_vmax$loadings, pch=20)
x1 <- fit_mlf$loadings[,1] ; y1 <- fit_mlf$loadings[,2]
x2 <- fit_mlf_vmax$loadings[,1] ; y2 <- fit_mlf_vmax$loadings[,2]
for(i in seq(8)) lines(c(x1[i], x2[i]), c(y1[i], y2[i]))
abline(h = 0, lty=2) ; abline(v = 0, lty=2)
mtext("Faktorkoordinaten vor und nach Varimax Rotation")
i <- 8 ; s <- 0.04
text(c(x1[i]+s, x2[i]+s), c(y1[i]+s, y2[i]+s), c("i", "i'"))
legend(x = -1, 1, legend=c("unrotated", "rotated"), pch = c(1,20), cex=0.8)
```

<!-- Idee ...maximiere die Varianz der quadrierten Ladungen -->
<!-- Gedankenbild: "Spin the axes" -->

## Graphik: Oblique Rotation mit Oblimin

```{r echo=FALSE, message=FALSE, warning=FALSE, paged.print=FALSE}
fit_mlf_obl <- psych::fa(R, nfactors=2, rotate="oblimin", fm="ml")
plot(fit_mlf$loadings, ylim = c(-1,1), xlim = c(-1,1),
    xlab = "Ladungen: Faktor 1" , ylab = "Ladungen: Faktor 2")
points(fit_mlf_obl$loadings, pch=20)
x1 <- fit_mlf$loadings[,1] ; y1 <- fit_mlf$loadings[,2]
x2 <- fit_mlf_obl$loadings[,1] ; y2 <- fit_mlf_obl$loadings[,2]
for(i in seq(8)) lines(c(x1[i], x2[i]), c(y1[i], y2[i]))
abline(h = 0, lty=2) ; abline(v = 0, lty=2)
mtext("Faktorkoordinaten vor und nach Oblimin Rotation")
i <- 8 ; s <- 0.04
text(c(x1[i]+s, x2[i]+s), c(y1[i]+s, y2[i]+s), c("i", "i'"))
legend(x = -1, 1, legend=c("unrotated", "rotated"), pch = c(1,20), cex=0.8)
```


<!-- ..."oblique" Alternative zu Varimax das erlaubt die Zwischenfaktorkorrelationen -->
<!-- zu modellieren. Ist die Zwischenfaktorkorrelation 0 entsprechen sich beide -->
<!-- Verfahren. -->

<!-- Gedankenbild: Faktorenuhr -->

## Let's do it (..in R): orthogonale Rotation (Varimax)

```{r echo=TRUE, message=FALSE, warning=FALSE, results='hide'}
(fit_vmax <- psych::fa(R, nfactors=2,
                       rotate="varimax",
                       fm="ml"))
# Kommunalitäten
fit_vmax$communality
# Eigenwerte
fit_vmax$e.values
# Einzigartigkeit
fit_vmax$uniquenesses


```

## Let's do it (..in R): oblique Rotation (Oblimin)

```{r echo=TRUE, message=FALSE, warning=FALSE, results='hide'}
(fit_obl <- psych::fa(R, nfactors=2,
                      rotate="oblimin",
                      fm="ml"))
# Kommunalitäten
fit_obl$communality
# Eigenwerte
fit_obl$e.values
# Einzigartigkeit
fit_obl$uniquenesses
# Wichtig: Phi
fit_obl$Phi


```

## Übungsaufgabe 5: Selbstexperiment

\begin{example}
Versuchen Sie es nun selbst! Nutzen Sie den Code zur Übungsaufgabe 5 in
\texttt{06-EFA.R} und führen Sie eine MLF durch. Rotieren Sie anschließend die
Ergebnisse mit der Varimax und Oblimin Rotation. Wie verändert die Rotation Ihre
Interpretation der Ergebnisse? Erleichtert sie sie? Vergleichen Sie die Lösung
dazu (1) mit der unrotierten Lösung und vergleichen Sie (2) die Ergebnisse
zwischend den Rotationsmethoden.
\end{example}

- Zeit: 10 Minuten
- Replikation: \texttt{set.seed(123)} 
- Anmerkung: Konzepte & Output verstehen $\gg$ Codes verstehen!

## Übungsaufgabe 6: Kritische Reflexion & Diskussion

\begin{example}
Eine Folge der orthogonalen Rotation ist, dass die extrahierten Faktoren
unabhängig voneinander sind. Glauben Sie dem Modell uneingeschränkt, nähmen Sie
damit implizit an, dass auch die zugrundeliegenden Konstrukten unabhängig
voneinander sein müssten. Für wie plausibel halten Sie diese Annahme in der
Psychologie? Diskutieren Sie miteinander!
\end{example}

- Zeit: 2-3 Minuten

<!-- Spritzenbeispiel -->
<!-- Tafelbild: Unabhängigkeit durch Leftsinguläre Matrix -->

# Problem der Anzahl zu extrahierender Faktoren

\begin{alertblock}{Rotationsproblem}
  Wie ermittle ich die Anzahl der zu extrahierenden Faktoren ohne sie zu kennen?
\end{alertblock}

1. Lösung: Kaiser Kriterium
2. Lösung: Scree-Test
3. Lösung. Horns Parallel Analyse [^11]

[^11]: Es gibt mittlerweile zahlreiche Weiterentwicklungen. Interessieren Sie sich dafür? Dann schauen Sie in [Lorenzo-Seva et al. (2011)](https://sci-hub.se/10.1080/00273171.2011.564527) & [Timmerman et al. (2018)](https://doi.org/10.1002/9781118489772.ch11).

## Eigenwerteplots (Kaiser Kriterium & Scree Test)

\begin{block}{Kaiserkriterium \& Scree Test}
Zerlege die Korrelationsmatrix in ihre Eigenwerte (SVD/EVD) und plotte diese
gegen einen Index.
\begin{enumerate}
  \item Kaiserkriterium: Ist das Varianzaufklärungspotential eines Faktors kleiner als das eines Items, dann beende deine Suche ($\widetilde{=}EW > 1$). 
  \item Scree-Test: Finde den "ellbow" der den "rock" vom "scree" unterscheidet.
\end{enumerate}
\end{block}

## Grafik: Eigenwertplot

```{r echo=FALSE}
op <- par(mfrow=c(1,1))
par(mfrow=c(1,2))
ev <- eigen(R)$values
plot(ev, main="Eigenwerteplot", xlab="Komponentenzahl",
     ylab = "Eigenwerte", type="b")
abline(h=1, lty=2)
text(6,1.1, "K1") ; text(3,2, "Rock") ; text(5,0.3, "Scree")
X_scree <- replicate(8, rnorm(50))
R_scree <- cor(X_scree)
ev <- eigen(R_scree)$values
plot(ev, main="Eigenwerteplot", xlab="Komponentenzahl",
     ylab = "Eigenwerte", type="b")
abline(h=1, lty=2)
text(6,1.05, "K1")
par(op)
```

## Let's do it (..in R): Eigenwerteplots

```{r echo = T, eval=FALSE}
# Barfuß
 ev <- eigen(R)$values
 plot(ev, main="Eigenwerteplot", xlab="Eigenwerte",
      ylab = "Komponentenzahl", type="b")
 abline(h=1, lty=2)

# psych package
psych::scree(R, factors = FALSE)
# psych::scree(R, factors = TRUE)
```

<!-- Anmerkung: Der Code ist auskommentiert, dass er in RMD nicht durchläuft -->

## Parallel Analyse

\begin{alertblock}{Parallel Analyse}
"In parallel analysis, the criterion to be used in order to determine the number
of factors is the following. A factor is considered as "significant" if its
eigenvalue is larger than the 95\% quantile [...] of those obtained from
random or resampled data." (Mair 2018, S.31)
\end{alertblock}

Anmerkung: Im Orginal wurde die PA für Komponenten konstruiert. Mittlerweile gibt es
sie auch für Faktoren.

## Grafik: Parallel Analyse (PCA)

```{r message=FALSE, warning=FALSE, paged.print=FALSE, out.width='70%'}
# psych::fa.parallel(X, fa = "pc", fm = "ml")
paran::paran(X, quietly=TRUE, graph=TRUE, status = FALSE)
```

Anmerkung: Die Grafik wurde mit $\texttt{paran}$ nicht $\texttt{psych}$ erstellt.

## Grafik: Parallel Analyse (FA)

```{r message=FALSE, warning=FALSE, paged.print=FALSE, out.width='70%'}
paran::paran(X, cfa=TRUE, quietly=TRUE, graph=TRUE, status = FALSE)
```

Anmerkung: Die Grafik wurde mit $\texttt{paran}$ nicht $\texttt{psych}$ erstellt.

<!-- Although other parallel analysis functions use SMC s as estimates of the -->
<!-- communalties (e.g., the paran in the paran package), simulations using the -->
<!-- sim.parallel function suggest that the fa.parallel solution is a more accurate -->
<!-- estimate of the number of major factors in the presence of many small, minor -->
<!-- factors. (Revelle in prep. S. 176)-->

## Let's do it (..in R): Parallel Analyse

```{r echo=TRUE, eval=FALSE}
# Parallelanalyse (Komponenten-basiert)
psych::fa.parallel(X, fa = "pc", fm = "ml")

# Alternative
#
# Für Komponenten
# paran::paran(X)
# Für Faktoren
# paran::paran(X, cfa=TRUE)
```

## Übungsaufgabe 7: Selbstexperiment

\begin{example}
Versuchen Sie es nun selbst! Nutzen Sie den Code zur Übungsaufgabe 7 in
\texttt{06-EFA.R} und finden Sie die Anzahl zu extrahierender Faktoren in Ihrem
Beispiel mit den drei genannten Möglichkeiten. Welches der drei Verfahren
"errät" die Anzahl zu extrahierender Faktoren aus der Simulation (2 Faktoren)? 
\end{example}

- Zeit: 10 Minuten
- Replikation: \texttt{set.seed(123)} 
- Anmerkung: Konzepte & Output verstehen $\gg$ Codes verstehen!

# Bonusmaterial: Bartlett-Test & KMO

## (Minimal-)Voraussetzungen: Faktorenanalyse

\begin{block}{Minimalvoraussetzungen}
Sind meine Daten, bzw. ist meien Korrelationsmatrix zur Analyse überhaupt
geeignet?
\end{block}

1. Lösung: Bartlett-Test
2. Lösung: Kaiser-Meyer-Olkin Kriterium (KMO)

## (Minimal-)Voraussetzungen: Bartlett-Test

\begin{block}{Bartlett-Test}
$H_0$: Die zu faktorisierende Korrelationsmatrix ist signifikant von einer
Identitätsmatrix verschieden.
\end{block}

\begin{equation}
  H_0: verwefen \; \Leftrightarrow R = I
\end{equation}

## Output: Identitätsmatrix

```{r echo=TRUE}
(I <- diag(8))
```

## Grafik: I vs. R

```{r}
I <- diag(8) ; attributes(I)$dimnames <- attributes(R)$dimnames
op <- par(mfrow=c(1,1))
par(mfrow=c(1,2))
corrplot::corrplot(I, method = 'number', number.cex=.7, main="I")
corrplot::corrplot(R, method = 'number', number.cex=.7, main="R")
par(op)
```

## Let's do it (..in R): Bartlett-Test

```{r echo=TRUE}
# Datenmatrix (X)
# psych::cortest.bartlett(X)
# Korrelationsmatrix (R)
psych::cortest.bartlett(R, n=nrow(X))
```

## (Minimal-) Voraussetzungen: KMO

\begin{block}{KMO}
Welchen Anteil an der Gesamtvarianz der Items ist auf gemeinsame Varianz
rückführbar?
\end{block}

Anmerkung: Der gemeinsame Varianzanteil ist es letztlich, was die Faktoren
aufgreifen können.

\begin{equation}
KMO= \frac{\underset {j\neq k}{\sum \sum} r_{jk}^{2}}{\underset {j\neq k}{\sum \sum} r_{jk}^{2} + \underset {j\neq k}{\sum \sum} p_{jk}^{2}} \in [0,1]
\end{equation}

$r_{jk}$ : Korrelation zwischen zwei Items
$p_{jk}$ : Partielle Korrelation

<!-- ..Measure of Sampling Adequacy bzw Kaiser-Meyer-Olkin-Kriterium -->

<!-- - >0,90: sehr gut -->
<!-- - 0,80-0,90	gut -->
<!-- - ... -->
<!-- - <0,50: nicht akzeptabel	 -->

<!-- If there are large partial correlations compared to the sum of correlations. In -->
<!-- other words, there are widespread correlations which would be a large problem -->
<!-- for factor analysis. The concept is that the partial correlations should not be -->
<!-- very large if one is to expect distinct(!!!) factors to emerge from factor analysis -->

## Let's do it! (..in R)

```{r echo=TRUE, message=FALSE, warning=FALSE, paged.print=FALSE}
(kmo <- psych::KMO(X))
# kmo$MSA
```

## Übungsaufgabe 8: Selbstexperiment

\begin{example}
Versuchen Sie es nun selbst! Nutzen Sie den Code zur Übungsaufgabe 7 in
\texttt{06-EFA.R} und führen Sie einen Bartlett-Test durch. Verwenden Sie auch
das KMO-Kriterium auf ihre Korrelations- oder Datenmatrix an. Wie beurteilen Sie
die Ergebnisse? Sind ihre Matritzen zur Analyse geeignet?
\end{example}

- Zeit: 10 Minuten
- Replikation: \texttt{set.seed(123)} 
- Anmerkung: Konzepte & Output verstehen $\gg$ Codes verstehen!

## Übungsaufgabe 9: Evaluation

\begin{example}
Welches Verfahren hat ihre anfängliche Struktur am besten aufgefunden? Haben Sie
eine Idee, warum? (Tipp: Denken Sie an $\Phi$)
\end{example}

Anmerkung: Wiederholen Sie die Übung im Selbststudium mit anderen Werten.
Verändern Sie diese systematisch und prognostizieren Sie, was geschehen wird und
warum. So lernen Sie jedes Verfahren, jeden Algorithmus und jedes Kriterium
verstehen.

# Epilogue: The Power of Simulation!{-}

...Wenn Sie wissen wollen, wie sich ein bestimmtes Kriterium unter spezifischen
Voraussetzungen verhält, dann simulieren Sie!

<p>&nbsp;</p>

\begin{alertblock}{The Power of Simulation}
Sie besitzen nun die Power der Simulation! Simulieren Sie sich bestimmte
Strukturen (wie in diesem Kurs getan) und testen Sie die Kriterien, Kennwerte,
usw. auf Herz und Nieren! Nur so lernen Sie ihre Grenzen kennen.
\end{alertblock}

<p>&nbsp;</p>

Anmerkung: Gute Klausurübung! Schnappen Sie sich ihre Mitstudierenden,
simulieren Sie mögliche Welten und üben, üben, üben Sie!

# Selbststudium{-}

## Selbststudium 1: die Relevanz von Iterationen

> It is a useful exercise to run fa using the principal axis factor method (fm=
“pa”) and specifying the number of iterations (e.g., max.iter=2). Then examine
the size of the residuals as the number of iterations increases. When this is
done, the solution gets progressively better, in that the size of the residuals
in the off diagonal matrix become progressively smaller. (Revelle, in prep., S.
152)

## Selbststudium 1: die Relevanz von Iterationen

```{r echo=FALSE, message=FALSE, warning=FALSE, paged.print=FALSE}
find_RSS <- function(noi){
resid <- psych::fa(R, fm="pa", nfactors = 2, rotate = "none",
                   residuals = TRUE, max.iter=noi)$residual
sum(resid[upper.tri(resid, diag = FALSE)])^2
}
seq <- 1:10
(RSS <- sapply(seq, find_RSS))
plot(NULL, xlim=c(-0.1, 11), ylim= c(0, 0.025),
     ylab="Residuenquadratsumme", xlab="Anzahl der Iterationen")
points(x=seq, y=RSS, type = "b")
```

## Selbststudium 2: händische PCA -- Eigenwertzerlegung

```{r echo=TRUE, message=FALSE, warning=FALSE, paged.print=FALSE, results='hide'}
# Black Box
fit_pca <- princomp(X, cor = TRUE)

# Barfuß
R_EVD <- cor(X)
# EVD von R ; Eigenvektoren ; Eigenwerte
EVD_R <- eigen(R_EVD)
# Komponentenladungen
loadings <- EVD_R$vectors
# Gleich?
fit_pca$loadings ; print(loadings, digits=3)
```

## Selbststudium 3: händische EFA -- Singulärwertzerlegung

```{r echo=TRUE, message=FALSE, warning=FALSE, paged.print=FALSE, results='hide'}
# Black Box
fit_pca <- prcomp(X, scale. = TRUE)

# Barfuß
n <- nrow(X)
SVD_X <- svd(scale(X)/sqrt(n-1))
U <- SVD_X$u ; D <- SVD_X$d
loadings <- U %*% diag(D) * sqrt(n-1)
# Gleich?
fit_pca$x ; loadings
```

## Selbststudium 4: reduzierte Korrelationsmatrix

...Der Output zeigt die erst 8 Iterationen einer PAF. Vergleichen Sie diese mit
ihre am Anfang konstruierte Korrelationsmatrix $\texttt{R}). Achten Sie auf die
Hauptdiagonalen!

```{r message=FALSE, warning=FALSE, paged.print=FALSE, results='hide'}
grep_commu <- function(noi) {
  psych::fa(R, fm="pa", nfactors = 2, max.iter = noi)$communality
}
iters <- 1:8
commus <- lapply(iters, grep_commu)
calc_cormat <- function(commu, R){
  diag(R) <- commu ; round(R, digits = 2)
}
Rs <- lapply(commus, calc_cormat, R=R) ;
names(Rs) <- paste0("iteration ", seq(iters))
Rs
```

## Selbststudium 5: PAF

> [P]rincipal axes factor analysis. This is similar to principal components,
except that it is done with a reduced matrix where the diagonals are the
communalities. The communalities can either be (1) specified a priori, (2)
estimated by such procedures as multiple linear regression, or (3) found by
iteratively doing an eigenvalue decomposition and repeatedly replacing the
original 1s on the diagonal with the value of $1-u^2$ where U^2 = diag(R-FF').
(Revelle, in prep., S.156)

## Selbststudium 5: händische PAF (Basisalgorithmus, 1 Iteration)

```{r echo=TRUE, results='hide'}
# EVD of R
EVD_R <- eigen(R)
# Loadings
F <- EVD_R$vectors
# Residual matrix
R_ast <- R - F %*% t(F)
# Squared uniqness matrix
U2 <- diag(R_ast)
# Replace on diagonals
(diag(R) <- 1 - U2)
R
```

## Selbststudium 5: händische PAF (1 Iteration)

```{r echo=TRUE, results='hide'}
EVD_R <- eigen(R) # EVD of R
F <- EVD_R$vectors # Loadings
k <- 5 # k largest PC
# Pre reproduction
Fk <- F[,seq(k)]
Z <- matrix(0, ncol = ncol(F) - k,  nrow(F))
Fk <- cbind(Fk, Z)
# Residual matrix
R_ast <- R - Fk %*% t(Fk)
# Squared uniqness matrix
U2 <- diag(R_ast)
# Replace on diagonals
diag(R) <- 1 - U2
#...Repeat
round(R, digits = 3)
```

## Selbststudium 5: händische PAF ($\geq$ 1 Iteration)

Anmerkung: Führen Sie das Code Snippet solange immer wieder aus, bis sich die
Verändeurngen in der Hauptdiagonale stabilisieren. Jede Wiederholung des Codes
stellt eine Iteration in der Maschinerie der PAF dar. Nichts anderes passiert
innerhalb des Algorithmuses den Sie in konventionellen Packages finden. ..nur
das die Algorithmen deutlich performanter und effizienter implementiert sind.

## Literaturverzeichnis {.allowframebreaks}

<p>&nbsp;</p>